【裁判字號】    98,基簡,587
【裁判日期】    980806
【裁判案由】    債務人異議之訴
【裁判全文】
臺灣基隆地方法院民事判決             98年度基簡字第587號
原      告  乙○○○
訴訟代理人  甲○○
被      告  永豐商業銀行股份有限公司
法定代理人  丁○○
訴訟代理人  吳敏綺
            丙○○
上列當事人間債務人異議之訴事件，本院於民國98年 7月23日言
詞辯論終結，判決如下：
    主  文
本院九十八年度司執字第八七九九號強制執行事件，債權人即被
告所憑之臺灣臺北地方法院七十三年度促字第一一八一○號執行
名義，就超過自民國八十三年六月十五日起算之違約金部分，不
許對原告為強制執行。
原告其餘之訴駁回。
訴訟費用新臺幣仟陸佰肆拾元由原告負擔。
    事實及理由
一、原告主張：被告（合併更名前為台北區中小企業銀行股份有
    限公司）以臺灣臺北地方法院73年度促字第 11810號支付命
    令及確定證明書為執行名義，聲請本院以98年度司執字第87
    99號對原告財產為強制執行，然上開支付命令已於民國74年
    3月4日確定，被告就該債務本金部分未於民法第 125條所定
    之15年時效期間內對原告行使請求權，就利息及違約金部分
    亦已逾5年之時效期間而未行使請求權，原告自得依民法第1
    44條規定拒絕給付，且原告曾於73年間與被告和解，被告並
    於原告清償新臺幣（下同）30萬元後撤銷假扣押，被告應已
    解除原告之保證責任。
二、被告聲明駁回原告之訴，其抗辯略以：訴外人方碧珠於73年
    間邀同原告及訴外人徐煥塘、徐豐吉、方熙瓊為連帶保證人
    ，與原告簽訂償還合會金契約書，然方碧珠並未依約清償，
    原告就上開債務自應負連帶清償責任，被告於73年間就上開
    債務對主債務人及連帶保證人聲請發支付命令並確定在案，
    原告就系爭債務確曾清償30萬元，故系爭債權本金僅餘336,
    304 元，被告僅於原告清償30萬元後撤銷假扣押，並未免除
    原告連帶保證人之責任；系爭債務本金部分雖已罹於消滅時
    效，然依民法第129條第2項規定及最高法院97年台上字第47
    7 號判決，違約金債權係獨立債權而非從屬債權，被告仍得
    繼續對違約金部分請求給付，被告於98年6月9日就系爭債務
    對原告聲請強制執行，系爭債務部分違約金之消滅時效期間
    已因被告聲請強制執行而中斷，而原告曾於97年 4月24日主
    張時效抗辯，故被告就請求原告給付自聲請強制執行之日起
    往前推算15年即83年6月12日（已扣除郵務送達期間）起至9
    7年4月24日止之違約金408,425元，於法並無不合。
三、查訴外人方碧珠於73年間邀同原告及訴外人徐煥塘、徐豐吉
    、方熙瓊為連帶保證人，與原告簽訂償還合會金契約書，然
    方碧珠並未依約清償，原告就上開債務應負連帶清償責任，
    被告於73年間就上開債務對方碧珠及原告等連帶保證人聲請
    發支付命令並確定在案（臺灣臺北地方法院73年度促字第11
    810 號），原告就系爭債務曾清償30萬元，被告於受償該30
    萬元後聲請撤回對原告財產所為之假扣押執行，然系爭債權
    未獲全部清償，本金債權部分已因原告主張請求權罹於時效
    消滅而不得行使，被告則於98年 6月15日對原告聲請強制執
    行違約金債權（以336,304元自83年6月12日起至97年 4月24
    日止按週年8.75%計算之違約金，合計408,425元）等事實，
    業據兩造分別提出償還合會金契約書暨連帶保證契約、支付
    命令及確定證明書、假扣押執行撤回狀等件影本為證，並經
    本院依職權調閱本院98年度司執字第8799號民事執行卷宗查
    核屬實，復為兩造所不爭執，應堪信為真實。
四、按當事人主張有利於己之事實者，就其主張負舉證責任，民
    事訴訟法第277條定有明文。原告主張曾於73年間清償被告3
    0 萬元，被告並於原告清償30萬元後撤銷假扣押，固為被告
    所不爭執，惟被告否認免除原告之連帶保證責任，原告復未
    舉證證明有法定或約定免除連帶保證責任之事由，則原告主
    張其向被告清償債務30萬元後，其連帶保證責任即已免除，
    尚屬無據。
五、次按請求權，因15年間不行使而消滅，民法第 125條前段定
    有明文。消滅時效完成，債務人僅取得為拒絕給付之抗辯權
    而已，其請求權並非當然消滅，原本債權已罹於時效，但於
    債務人為時效抗辯前，其利息及違約債權仍陸續發生，而已
    發生之利息及違約金並非民法第 146條所稱之從權利，其請
    求權與原本請求權各自獨立，消滅時效亦分別起算，原本請
    求權雖已罹於消滅時效，已發生之利息及違約金請求權並不
    因而隨同消滅；另按違約金之約定，為賠償給付遲延所生之
    損害，於債務人給付遲延時，債權人始得請求，既非定期給
    付之債務，其時效為15年而非5 年（最高法院97年度台上字
    第 477號、96年度台簡上字第25號判決要旨參照）。經查：
    (一)被告依臺灣臺北地方法院73年度促字第 11810號支付命令
    對原告之本金債權請求權部分，雖因原告以消滅時效已完成
    而拒絕給付，惟兩造間就系爭債權債務之法律關係並不因而
    消滅，其因此所生之違約金債權為獨立之債權，自不因原告
    所為時效抗辯而當然消滅，被告辯稱就已發生之違約金部分
    乃獨立於原本債權之外，不因原本債權罹於時效而隨同消滅
    等語，即屬有據。(二)被告辯稱上開違約金債權之消滅時效已
    因其於98年6月9日聲請強制執行而中斷，故其得請求自聲請
    強制執行之日起往前推算15年即83年6月12日起至97年4月24
    日止之違約金408,425元等語，然被告係於98年6月15日向本
    院聲請強制執行，此有本院收狀戳章足憑，自98年 6月15往
    前推算15年，則被告請求自83年 6月15日起之違約金，始屬
    有據。
六、綜上所述，原告主張被告以臺灣臺北地方法院73年度促字第
    11810號支付命令為執行名義，對逾如主文第1項所示期間之
    違約金請求權，已罹於時效而消滅，為有理由，應予准許，
    其逾此範圍之請求，則屬無據，應予駁回。
七、結論：本件原告之訴為一部有理由、一部無理由，依民事訴
    訟法第79條，判決如主文。
中    華    民    國    98    年    8     月    6     日
                  基隆簡易庭法  官  陳湘琳
以上正本係照原本作成。
對於本件判決如有不服，應於收受送達後20日內向本院提出上訴
書狀，上訴於本院合議庭，並按他造當事人之人數附具繕本。
中    華    民    國    98    年    8     月    6     日
                            書記官  張慧儀


司法院資訊處製作；財團法人民間司法改革基金會備份。
